【裁判字號】    98,台上,6427
【裁判日期】    981030
【裁判案由】    違反槍砲彈藥刀械管制條例
【裁判全文】
最高法院刑事判決            九十八年度台上字第六四二七號
上  訴  人  甲○○
            丙○○（原名楊閎智）
            乙○○（原名陳志銘）
上列上訴人等因違反槍砲彈藥刀械管制條例案件，不服台灣高等
法院中華民國九十六年七月十一日第二審判決（九十六年度上訴
字第一三五五號，起訴案號：台灣板橋地方法院檢察署九十四年
度核退偵字第八一四號、偵緝字第二００一號），提起上訴，本
院判決如下：
    主  文
上訴駁回。
    理  由
一、甲○○、乙○○部分
按刑事訴訟法第三百七十七條規定，上訴於第三審法院，非以判
決違背法令為理由，不得為之。是提起第三審上訴，應以原判決
違背法令為理由，係屬法定要件。如果上訴理由書狀並未依據卷
內訴訟資料，具體指摘原判決不適用何種法則或如何適用不當，
或所指摘原判決違法情事，顯與法律規定得為第三審上訴理由之
違法情形，不相適合時，均應認其上訴為違背法律上之程式，予
以駁回。本件原判決關於維持第一審論上訴人甲○○、乙○○（
下稱上訴人等二人）以未經許可，持有可發射子彈具有殺傷力之
改造手槍，均累犯罪；甲○○處有期徒刑肆年，併科罰金新台幣
拾伍萬元；乙○○處有期徒刑參年捌月，併科罰金新台幣拾貳萬
元；罰金部分均諭知易服勞役之折算標準，並均為相關從刑宣告
部分之判決，駁回上訴人等二人在第二審之上訴。係依憑甲○○
坦承：曾於民國九十四年六月二十一日前往「首部曲KTV 」，有
在原判決事實欄所載之地點與乙○○、丙○○及陳文龍、少年陳
○宇及林○力（以上二人真實姓名年籍均詳卷）會合等情屬實，
乙○○在警詢中則坦承犯行不諱；嗣在原審審理中復供認：曾與
丙○○、陳文龍及陳○宇及林○力同車，並有收到丙○○所轉交
之黑色皮包，將之置放在所駕駛車輛之腳踏墊上等情無訛，並參
酌證人丙○○於警詢、偵查中；證人陳文龍於警詢、偵查中；證
人乙○○另於偵查、第一審審理中，均一致證稱：裝有扣案槍、
彈之黑色皮包，係甲○○交給丙○○，再轉交乙○○；證人林○
力另證陳：乙○○有在車內把玩扣案槍枝各等語，證人即查獲本
案之警員謝忠韋、施富承在審理中證述：查獲本件之經過情形（
核與原判決認定情節相符）；證人謝忠偉另證述：（裝扣案槍枝
之）黑色皮包應是皮質且很軟，槍放在其內很沈重，如果槍拿出
來就很輕，該皮包很容易打開，只要掀開上蓋，就可取出其內物
品，扣案手槍就直接放在裡面，一打開就可看見云云等證詞，及
卷附第一審法院於九十五年九月二十日勘驗乙○○警詢筆錄之勘
驗筆錄、內政部警政署刑事警察局（下稱刑事警察局）九十四年
七月八日刑鑑字第０九四０一００五二九號槍彈鑑定書（記載：
送鑑改造手槍壹支，槍枝管制編號0000000000，係由
仿BERETTA 廠八四型半自動手槍製造之玩具手槍換裝土造金屬槍
管及土造金屬槍機而成之改造手槍，機械性能良好，可擊發子彈
，認具殺傷力。送鑑改造子彈壹顆，均係具直徑約九．二MM金屬
彈頭之土造子彈，經採樣壹顆試射，可擊發，認具殺傷力）、台
北縣政府警察局新莊分局搜索扣押筆錄、扣押物品目錄表，扣案
槍枝及子彈等證據資料，而為論斷，已敘述其所憑之證據及認定
之理由。而以上訴人等二人均矢口否認持有改造手槍、土造子彈
之犯行，甲○○辯稱：伊當日只是約陳文龍前去「首部曲KTV 」
唱歌，唱到晚上八點多，就先行離開，當時陳文龍、乙○○、丙
○○、陳○宇及林○力都還在包廂裡繼續唱歌，伊未將扣案槍、
彈置放黑色皮包交付予丙○○，要其轉交陳文龍；乙○○辯謂：
伊不知道該黑色皮包裡面的內容物，只知道可能是危險物品，為
警查獲後，才知皮包內裝手槍、子彈各等語，均係飾卸之詞，不
足採取。證人丙○○在第一審改稱：伊先前在警詢及偵查時之供
述，係經陳文龍、乙○○之指示而為，與事實不符等語，證人陳
文龍於第一審審理時翻供證以：裝有扣案槍枝之皮包係乙○○回
家取出，伊上乙○○的車時，就知道乙○○車上有槍，伊在警詢
、偵查中之供述，係因乙○○當時在車上交待同車者，因係甲○
○找大家出來，如果出事被查獲，就說槍是甲○○所有所致云云
，均與事實不符，同無足取，在理由內依憑調查所得證據，詳加
指駁；並說明：(一)、丙○○雖在審理中改稱：乙○○、陳文龍係
在伊被查獲後，交保隔天，約伊去泡沫紅茶店，叫伊要像之前口
供那樣講，並將責任推給甲○○才比較沒有事云云，但依證人丙
○○所述情節，乙○○及陳文龍影響丙○○證詞的時間點，係在
丙○○交保後隔天即九十四年六月二十三日，但丙○○（查獲之
初）於同年月二十二日凌晨在警詢中及同日偵查中之供述，均已
供明甲○○自車窗外交伊黑色皮包一個，內有一把改造手槍及二
顆子彈，伊將之轉交乙○○，乙○○即將上開改造手槍及子彈放
置在駕駛座下面；當時只有伊及乙○○有把玩及觀看槍枝，其他
人則沒有等語。則陳文龍、乙○○如何以在後之教唆串證而影響
其之前之供詞？再觀之丙○○交保前（即九十四年六月二十二日
之警詢及偵訊筆錄）及甚至交保後（即九十四年九月十五日、同
年月三十日、九十五年五月四日之偵查筆錄及同年六月二十六日
在第一審準備程序筆錄）所為多次不利於己之自白、不利於乙○
○、甲○○之證述，內容均屬一致，是無從顯示有經他人唆使而
變更供詞之情形。又丙○○除上開在第一審作證部分外，其他供
證，均與乙○○於警詢、偵查中筆錄及九十五年十一月一日審理
筆錄；陳文龍之警詢及偵查筆錄；林○力、陳○宇之警詢筆錄所
述，互核大致相符，堪認丙○○上開在第一審作證指陳文龍等人
唆使其如何口供之陳述，無從採信。(二)、證人陳文龍雖於第一審
亦改稱：扣案槍枝係乙○○回家取出，伊上乙○○的車時，就知
道乙○○車上有槍。警詢、偵查中之供詞係因乙○○在車上交待
，如果出事，就說槍是甲○○所有云云，不惟就何時知悉乙○○
攜帶扣案槍、彈？乙○○如何搭載陳文龍後再返家取槍及乙○○
取槍過程等情，所述顛倒矛盾，且上開更易之詞，復與證人丙○
○、乙○○、林○力歷次之證述均不相符，難以採信，無足採為
有利甲○○之認定。至於甲○○聲請將前開手槍、子彈送請指紋
採驗及鑑定，因槍、彈為警查獲扣案及鑑驗過程，已經多名承辦
人員接觸，且指紋常因時間、空氣、溫度及濕度因素產生變化，
可否順利採驗已有疑問，且本件事證已明，無再鑑驗指紋之必要
之理由。從形式上觀察，原判決並無違背法令之情形存在。乙○
○上訴意旨略稱：(一)、原判決認定：乙○○明知丙○○交付之黑
色皮包內放置有槍枝及子彈，仍予以收受而放置於駕駛座底下之
腳踏板上。惟乙○○僅知皮包是危險物品，不知內裝有槍枝，原
判決推測認定，採證自係違法。(二)、證人丙○○、林○力於警詢
中供述及丙○○在偵查中之證詞，空言攻擊，原審未踐行證據調
查程序，且其證詞係出於臆測，原判決仍予採用，難謂適法。(三)
、原判決未適用中華民國九十六年罪犯減刑條例減刑，有適用法
則不當之違法；甲○○上訴意旨略謂：(一)、甲○○曾於原審聲請
對於扣案槍枝鑑定指紋，以明是否甲○○持交丙○○。原審對此
重要證據之聲請調查，驟以「是否可以順利採驗已有疑義」之推
論，未予調查，有調查職責未盡之違法。(二)、原判決就扣案槍枝
具殺傷力認定，理由僅略以：扣案之改造手槍一支、土造子彈，
均具殺傷力，屬違禁物，係引用上開刑事警察局之槍彈鑑定書為
判斷之依據。惟上開鑑定書僅依性能檢定法認定扣案槍枝有殺傷
力，且就扣案子彈貳顆未說明是否以扣案槍枝所為之試射？亦未
說明彈丸重量、速度、動能。遽謂扣案之槍枝經刑事警察局鑑定
結果，認有殺傷力，有判決不備理由之違法。(三)、原判決認定扣
案槍枝係由甲○○交付，無非依證人丙○○、乙○○及證人陳文
龍等三人之證述，而為認定。惟證人丙○○在第一審證稱：偵查
中所證，係因乙○○、陳文龍交保後教伊把責任推給甲○○；陳
文龍在第一審則證陳：伊在先前所陳：扣案（裝槍枝）之包包係
甲○○的云云並不實在，是乙○○說如果出事甲○○要負責各等
語。原判決以丙○○、陳文龍更易證言，委無足取，均無從建立
合理懷疑而推翻本案積極證據，尚難採信。然此證人二人更易證
詞若非實情，何以甘冒偽證風險？原判決不採有利於甲○○之證
言，與證據法則不相符合各等語。惟查：（一）取捨證據及認定
事實，乃事實審法院職權之行使，其對證據證明力所為之判斷，
苟不悖通常一般人日常生活之經驗，又未違背客觀上應認為確實
之定則，並已敘明其何以為此判斷之心證理由者，即不能任意指
為違法。原判決認定扣案槍枝及子彈係甲○○持交丙○○，而丙
○○將之交付乙○○收置之事實，已就相關事證詳加調查論列，
復綜合上訴人等二人不利己之供述及證人丙○○、陳文龍與原判
決認定事實相符部分之證言及扣案槍、彈鑑定之結果等，參互斟
酌判斷，資為不利於上訴人等二人之認定，併已說明其取捨判斷
所得心證，及丙○○、陳文龍翻供改為有利甲○○之證述部分，
係迴護之詞，不予採信之理由，所為論斷俱有卷內資料，可資覆
按，且與證據法則無違，並無應於審判期日調查之證據而未予調
查及判決理由不備之違法情形。上訴人等二人上訴意旨無非就原
審採證認事之職權行使，專憑己見，泛言指摘，再為事實上之爭
執，並非依據卷內訴訟資料而為之具體指摘，自非適法之第三審
上訴理由。（二）原審於審判期日已就證人丙○○偵查中及林○
力警詢中之證詞予以調查提示（見原審卷第九二頁反面、第九三
頁反面），乙○○上訴意旨指原審未予調查，自屬無憑。又證明
同一事實之證據，如有二種以上，而其中一種之證據縱有違證據
法則，然如除去該部分，綜合案內其他證據，仍應為同一事實之
認定者，則原審此項違誤並不影響於判決，即不得指有調查職責
未盡及判決理由不備或矛盾之違法。本件原判決認定上訴人等二
人有本件違反槍砲彈藥刀械管制條例之犯行，如上所述，並非專
以證人丙○○之警詢供詞為唯一證據。原審採取該證人之警詢筆
錄為判斷依據之一，而未於審判期日提示調查，訴訟程序固有瑕
疵。然縱除去此部分證據，綜合案內其他所有之證據，仍應為同
一事實之認定，乙○○上訴意旨執以指摘，自非適法之第三審上
訴理由。（三）犯槍砲彈藥刀械管制條例第八條之罪而經宣告有
期徒刑一年六月之刑者，不予減刑，中華民國九十六年罪犯減刑
條例第三條第一項第四款定有明文。本件原判決認定乙○○係犯
槍砲彈藥刀械管制條例第八條第四項之罪，並維持第一審依該罪
名宣告有期徒刑三年八月之判決，則乙○○所受宣告之罪刑，核
與上開減刑之規定不合，原判決未予減刑，自無不法。乙○○指
為違法，係有誤會，自非合法之第三審上訴理由。（四）所謂依
法應於審判期日調查之證據，係指與待證事實有重要關係，在客
觀上顯有調查必要性之證據而言，故其範圍並非漫無限制，必其
證據與判斷待證事實之有無，具有關連性，得據以推翻原判決所
確認之事實，而為不同之認定者，始足當之；若所證明之事項已
臻明瞭，而當事人聲請調查之證據，僅在延滯訴訟，自欠缺其調
查之必要性，原審未為無益之調查，皆無違法可言。原判決就甲
○○聲請鑑定扣案槍枝之指紋一節，已依調查證據所得，說明無
調查必要之理由。且依卷內證據資料及原判決認定之事實，甲○
○交與丙○○之扣案槍、彈係置於黑色皮包之內，既非認定扣案
槍枝係甲○○握持而徒手交付，則縱其上查無甲○○之指紋，亦
於判決結果不生影響。原審以本件事證已明，不為無益之調查，
仍與法律規定應於審判期日調查之證據而未予調查及判決理由不
備之違法情形不符，甲○○上訴意旨執以指摘，自非適法之第三
審上訴理由。（五）扣案改造手槍一支，業經鑑定機關依「性能
檢測法」，以其均為換裝玩具手槍換裝金屬槍管及槍機而成之改
造手槍，機械性能良好，認可擊發子彈，具殺傷力無訛，另扣案
子彈經以其中一顆試射，亦有殺傷力。要屬鑑定機關依其鑑定之
特殊專業智能，就各該槍枝材質、結構及扣案子彈依其必要而為
試射，綜合為判斷之結果。又槍枝殺傷力之認定，係以其裝填適
用之子彈而可擊發而具殺傷力即可，並非必以適用同時扣案之子
彈為必要，縱鑑定機關未說明，是否以同時扣案之槍枝試射，亦
難認其鑑定有何未盡確實或欠缺完備情事，自不得以未經實彈射
擊鑑測，即認其鑑定結果為不可採取。甲○○上訴意旨，執以指
摘，自非適法之第三審上訴理由，（六）其餘上訴意旨，則置原
判決之明白論斷於不顧，或仍持原判決已說明理由而捨棄不採之
陳詞辯解，再為事實上之爭執，或就屬於事實審法院採證認事職
權之行使，或就不影響於判決本旨之枝節事項，全憑己見，任意
指摘，難謂已符合首揭法定上訴第三審之要件。上訴人等二人部
分之上訴均違背法律上之程式，應予駁回。
二、丙○○部分
按第三審上訴書狀，應述上訴之理由，其未述者，得於提起
上訴後十日內補提理由書於原審法院，已逾上訴期間，而於第三
審法院未判決前仍未提出上訴理由書狀者，第三審法院應以判決
駁回之，刑事訴訟法第三百八十二條第二項、第三百九十五條後
段規定甚明。上訴人丙○○部分，不服原審判決，於九十六年七
月三十一日提起上訴，並未述理由，迄今逾期已久，於本院未
判決前仍未提出，依上開規定其此部分上訴自非合法，應予駁回
。
據上論結，應依刑事訴訟法第三百九十五條，判決如主文。
中    華    民    國  九十八  年    十    月   三十   日
                      最高法院刑事第三庭
                          審判長法官  林  增  福
                                法官  張  清  埤
                                法官  陳  世  雄
                                法官  何  菁  莪
                                法官  段  景  榕
      本件正本證明與原本無異
                                      書  記  官
中    華    民    國  九十八  年   十一   月    五    日
                                                     ｍ


司法院資訊處製作；財團法人民間司法改革基金會備份。
